臺灣澎湖地方法院刑事判決　　　　　　　 109年度易字第41號
公　訴　人　臺灣澎湖地方檢察署檢察官
被　　　告　林庭慶


選任辯護人　毛鈺棻律師
上列被告因詐欺案件，經檢察官提起公訴（109 年度偵字第240 
號），被告於本院準備程序時就被訴事實為有罪之陳述，檢察官
聲請改依協商程序而為判決，本院合議庭裁定由受命法官獨任進
行認罪協商程序，判決如下：
    主      文
林庭慶幫助犯詐欺取財罪，處有期徒刑貳月，併科罰金新臺幣壹
萬元，有期徒刑如易科罰金，罰金如易服勞役，均以新臺幣壹仟
元折算壹日。
未扣案之犯罪所得新臺幣壹仟元沒收，於全部或一部不能沒收或
不宜執行沒收時，追徵其價額。
    事實及理由
一、本件犯罪事實、證據及應適用法條，除補充被告林庭慶於本
    院準備程序之自白為證據外，其餘均引用檢察官起訴書之記
    載（如附件）。
二、本案被告已認罪，經檢察官與被告於審判外達成協商合意，
    其合意內容為：被告願受如主文所示之刑之處罰。本院審酌
    各情，認上開協商合意並無刑事訴訟法第455 條之4 第1 項
    所列情形之一，檢察官聲請改依協商程序而為判決，本院爰
    不經言詞辯論，於協商合意範圍內為協商判決。
三、按犯罪所得，屬於犯罪行為人者，沒收之；於全部或一部不
    能沒收或不宜執行沒收時，追徵其價額，刑法38條之1 第1
    項、第3 項定有明文。查本件被告幫助犯詐欺取財罪之犯罪
    所得為新臺幣1,000 元，爰依刑法第38條之1 第1 項規定宣
    告沒收之，於全部或一部不能沒收或不宜執行沒收時，依同
    條第3 項規定，追徵其價額。
四、依刑事訴訟法第455 條之2 第1 項第1 款、第455 條之4 第
    2 項、第455 條之8 、第454 條第2 項，刑法第30條第1 項
    前段、第2 項、第339 條第1 項、第41條第1 項前段、第42
    條第3 項前段、第38條之1 第1 項前段、第3 項，刑法施行
    法第1 條之1 第1 項，判決如主文。
五、本判決除有刑事訴訟法第455 條之4 第1 項第1 款、第2 款
    、第4 款、第6 款、第7 款所定情形之一，或違反同條第2
    項規定者外，不得上訴。
本案經檢察官陳建佑提起公訴及到庭執行職務。
中    華    民    國   110    年    10    月    7     日
                  刑事庭  法  官  王政揚
以上正本證明與原本無異。
本判決除有刑事訴訟法第455條之4第1項第1款、第2款、第4款、
第6款、第7款所定情形之一，或違反同條第2項規定者外，不得
上訴。如有得上訴之情形，應於收受判決後20日內向本院提出上
訴書狀，並應敘述具體理由；其未敘述上訴理由者，應於上訴期
間屆滿後20日內向本院補提理由書（均須按他造當事人之人數附
繕本）「切勿逕送上級法院」。
中    華    民    國   110    年    10    月    7     日
                          書記官  莊茹茵
附錄本案論罪科刑條文：
刑法第339條第1項
意圖為自己或第三人不法之所有，以詐術使人將本人或第三人之
物交付者，處5年以下有期徒刑、拘役或科或併科50萬元以下罰
金。
 
刑法第30條：
幫助他人實行犯罪行為者，為幫助犯。雖他人不知幫助之情者，
亦同。
幫助犯之處罰，得按正犯之刑減輕之。
 
附件：
臺灣澎湖地方檢察署檢察官起訴書
                                     109年度偵字第240號
    被      告  林庭慶  男  23歲（民國00年0月0日生）
                        住澎湖縣○○鄉○○村○○00號
                        居臺中市○○區○○路000巷00號2樓
                        國民身分證統一編號：Z000000000號
上列被告因詐欺案件，已經偵查終結，認應提起公訴，茲將犯罪
事實及證據並所犯法條分敘如下：
        犯罪事實
一、林庭慶明知提供金融機構帳戶予他人使用，有遭犯罪集團利
    用作為收受詐騙贓款之可能，竟為貪圖新臺幣（下同）1,00
    0 元之報酬，基於幫助詐欺取財之不確定故意，於民國107
    年11月8 日晚間10時13分許，以翻拍存簿封面之方式，將其
    申辦之中華郵政股份有限公司潭子郵局帳號000-0000000000
    0000號帳戶（下稱本案郵局帳戶）之帳戶資料、姓名及國民
    身分證統一編號提供予姓名年籍不詳、通訊軟體Messenger
    暱稱「李岑」之詐騙集團成員使用。嗣該詐騙集團成員取得
    上開資料後，先以林庭慶名義向一卡通票證股份有限公司申
    請註冊會員帳號0000000000號電子支付帳戶（下稱被告前開
    電支帳戶）（即LINE PAY MONEY電子錢包帳戶），並將本案
    郵局帳戶作為被告前開電支帳戶綁定之實體銀行帳戶，再利
    用電支帳戶交易時所自動產生之聯邦商業銀行（下稱聯邦銀
    行）虛擬帳戶之特性，意圖為自己不法之所有，基於詐欺取
    財之犯意聯絡，分別為下列行為：
  ㈠於107 年11月11日上午8 時許，以暱稱「逢打必九點」在手
    機遊戲「TEON」LINE群組內，向洪○○訛稱：兜售遊戲幣云云
    ，致其陷於錯誤，依指示於同日上午10時2 分許，自其華南商
    業銀行帳號000-000000000000號帳戶，匯款1 萬2,000 元至聯
    邦銀行虛擬帳號000-00000000000000號帳戶內。
  ㈡於107 年11月11日10時43分許，以暱稱「LingAn」在手機遊
    戲LINE群組內，向鄭○○訛稱：兜售網路遊戲虛擬寶物云云，
    使其陷於錯誤，依指示於同日上午10時49分許，自其中華郵政
    帳號000-00000000000000號帳戶，匯款8,500 元至聯邦銀行虛
    擬帳號000-00000000000000號帳戶內。嗣洪○○、鄭○○2 人
    依約付款後均無法聯繫賣家，察覺受騙而報警處理，始悉上情
    。
二、案經洪○○訴由桃園市政府警察局蘆竹分局、鄭○○訴由臺
    中市政府警察局烏日分局報告臺灣臺中地方檢察署呈請臺灣高等
    檢察署檢察長令轉本署偵辦。
        證據並所犯法條
一、證據清單及待證事實：
┌──┬─────────┬──────────────┐
│編號│     證據方法     │          待證事實          │
├──┼─────────┼──────────────┤
│1   │被告林庭慶於偵查中│被告固坦承案發時本案郵局帳戶│
│    │之供述。          │由其保管使用，惟矢口否認有何│
│    │                  │幫助詐欺犯行，辯稱：我因急需│
│    │                  │資金，於107 年11月8 日晚間某│
│    │                  │時許向友人Messenger 暱稱「李│
│    │                  │岑」之人借款，他表示須提供帳│
│    │                  │戶資料、身分證資料以供信用審│
│    │                  │核，故我即翻拍郵局帳戶存簿封│
│    │                  │面照片，並傳送給他，但我沒有│
│    │                  │告知他提款卡密碼云云。      │
├──┼─────────┼──────────────┤
│2   │證人李○○於偵查中│⑴證明證人李○○曾於107 年11│
│    │之具結證述。      │  月間，陪同被告至高雄楠梓郵│
│    │                  │  局申請補發本案郵局帳戶之存│
│    │                  │  簿及提款卡之事實。        │
│    │                  │⑵證明證人李○○於107 年12月│
│    │                  │  間始向被告借用本案郵局帳戶│
│    │                  │  之事實，足認證人李○○於借│
│    │                  │  用本案郵局帳戶前，該補發之│
│    │                  │  存簿及提款卡均由被告保管使│
│    │                  │  用一節，堪信屬實。        │
│    │                  │⑶證明被告於107 年9 月間，曾│
│    │                  │  為取得對價而交付本案郵局帳│
│    │                  │  戶資料予Messenger 暱稱「李│
│    │                  │  岑」之人，供其申辦台灣大哥│
│    │                  │  大手機門號之事實。        │
├──┼─────────┼──────────────┤
│3   │告訴人洪○○於警詢│證明犯罪事實欄㈠之事實。    │
│    │中之指訴。        │                            │
├──┼─────────┼──────────────┤
│4   │告訴人鄭○○於警詢│證明犯罪事實欄㈡之事實。    │
│    │中之指訴。        │                            │
├──┼─────────┼──────────────┤
│5   │證人王○○於偵查中│證明證人王○○曾向網路遊戲之│
│    │之具結證述。      │網友以1,000 元代價，借用被告│
│    │                  │前開電支帳戶詐騙他人之事實。│
├──┼─────────┼──────────────┤
│6   │被告與「李岑」間  │⑴證明被告曾為取得報酬而另為│
│    │Messenger 對話紀錄│  不詳之人申辦台灣大哥大手機│
│    │列印資料1份。     │  門號之事實。              │
│    │                  │⑵證明被告曾為向「李岑」借錢│
│    │                  │  ，而於107 年11月8 日提供本│
│    │                  │  案郵局帳戶資料之事實。    │
├──┼─────────┼──────────────┤
│7   │一卡通票證股份有限│⑴證明聯邦銀行虛擬帳戶所對應│
│    │公司107 年12月3 日│  之電支帳戶係以被告之姓名及│
│    │（107 ）一卡通P3字│  身分證統一編號資料所申辦，│
│    │第0710號函暨會員基│  並綁定本案郵局帳戶作為實體│
│    │本資料、交易明細資│  帳戶之事實。              │
│    │料1 份、遠傳資料查│⑵證明被告前開電支帳戶係以證│
│    │詢單1張。         │  人王○○申辦之0000000000號│
│    │                  │  門號供作註冊認證使用之事實│
│    │                  │  。                        │
│    │                  │⑶證明告訴人洪○○、鄭○○2 │
│    │                  │  人受騙後匯款至被告前開電支│
│    │                  │  帳戶之事實。              │
├──┼─────────┼──────────────┤
│8   │本案郵局帳戶之客戶│⑴證明於107 年11月8 日，本案│
│    │基本資料及該帳戶於│  郵局帳戶之存簿及提款卡，係│
│    │107 年11月1 日起至│  在編號004106號經辦局（即高│
│    │107 年12月1 日止之│  雄楠梓郵局）申請補發之事實│
│    │客戶歷史交易清單、│  。                        │
│    │中華郵政全球資訊網│⑵證明證人王○○曾借用被告前│
│    │局號查詢單資料、臺│  開電支帳戶供另案被害人韓尚│
│    │灣高等法院臺南分院│  育匯款之事實。            │
│    │108 年度軍上易字第│⑶證明另案被害人韓○○受騙後│
│    │4 號判決各1份。   │  ，於107 年11月11日11時15分│
│    │                  │  許匯款5,615 元至被告前開電│
│    │                  │  支帳戶，再由證人王○○將其│
│    │                  │  中4,600 元轉帳至己身電支帳│
│    │                  │  戶內（15元為轉帳手續費），│
│    │                  │  徒留1,000 元予被告作為出借│
│    │                  │  本案郵局帳戶代價之事實。  │
│    │                  │⑷證明被告於107 年11月11日11│
│    │                  │  時15分許，取得出借本案郵局│
│    │                  │  帳戶對價後，旋於同日下午5 │
│    │                  │  時39分許，在同一編號經辦局│
│    │                  │  提領上開款項之事實。      │
│    │                  │⑸證明被告另於同年11月13日，│
│    │                  │  在同一編號經辦局跨行轉帳予│
│    │                  │  其父之女友林○○之事實，足│
│    │                  │  證在編號004106號經辦局所為│
│    │                  │  之相關存提行為，均係被告本│
│    │                  │  人所為。                  │
├──┼─────────┼──────────────┤
│9   │內政部警政署反詐騙│⑴證明告訴人洪○○於上開時地│
│    │案件紀錄表、受理詐│  遭詐欺集團成員詐騙後，匯款│
│    │騙帳戶通報警示簡便│  儲值至被告前開電支帳戶之事│
│    │格式表、金融機構聯│  實。                      │
│    │防機制通報單各2 張│⑵證明告訴人鄭○○於上開時地│
│    │、受理刑事案件報案│  遭詐欺集團成員詐騙後，匯款│
│    │三聯單、受理各類案│  儲值至被告前開電支帳戶之事│
│    │件紀錄表、轉帳交易│  實。                      │
│    │明細各1 張、刑案現│                            │
│    │場照片7 張、告訴人│                            │
│    │鄭○○提出之LINE群│                            │
│    │組對話紀錄1份。   │                            │
└──┴─────────┴──────────────┘      
二、得心證之理由：
  ㈠被告雖以前詞置辯，惟查，依證人李○○於偵查中證稱：我
    與被告於107 年11月8 日一起至高雄楠梓郵局申請補發本案
    郵局帳戶存簿及提款卡，之後都由林庭慶保管使用，直到
    107 年12月底，我才向他借用本案郵局帳戶共同使用等語無
    訛。核與被告所辯相符。再勾稽卷附本案郵局帳戶之客戶歷
    史交易清單及中華郵政全球資訊網局號查詢單資料可知，被
    告與證人李○○共同前往高雄楠梓郵局（編號004106號經辦
    局）申請補發存簿及提款卡後，本案郵局帳戶均由被告保管
    使用。另互核被告與「李岑」間Messenger 對話紀錄及證人
    王○○之證詞，均足證被告係為向「李岑」換取1000元代價
    ，始交付其帳戶資料供證人王○○詐騙被害人使用，至為明
    確。
  ㈡再按任何人均可辦理金融、郵局帳戶存簿使用，除欲隱瞞實
    際使用者身分，實無使用他人帳戶之存簿影本、提款卡及密
    碼等物之理；而金融帳戶之提款卡及密碼等物亦事關個人財
    產權益之保障，其專有性甚高，除非本人或與本人親密關係
    者，難認有何理由可自由流通使用該存簿影本、提款卡及密
    碼等物，一般人均有妥為保管及防止他人任意使用之認識，
    縱特殊情況偶需交付他人使用，亦必深入瞭解用途及合理性
    ，始予提供，且該等專有物品如落入不明人士手中，而未加
    以闡明正常用途，極易被利用為與財產有關之犯罪工具，而
    有犯罪意圖者，非有正當理由，竟徵求他人提供帳戶，客觀
    上可預見其目的係供為某筆資金之存入後再行領出之用，且
    該筆資金之存入及提領過程係有意隱瞞其流程及行為人身份
    曝光之用意，一般人本於一般認知能力均易於瞭解，報章媒
    體復一再披露詐騙集團為規避查緝，故使用他人帳戶以遂行
    詐欺之不法犯罪態樣，被告行為時年滿21歲，屬智慮健全之
    成年人，對此自難諉為不知，是被告所辯其不知詐欺集團成
    員利用本案郵局帳戶作為詐騙被害人之工具等語顯為卸責之
    詞，委無所採。
三、核被告林庭慶所為，係犯刑法第30條第1 項、第339 條第1
    項之幫助詐欺取財罪嫌，其以交付帳戶資料之行為，幫助真
    實姓名年籍不詳之詐欺集團對告訴人2 人詐欺而侵害數財產
    法益，同時觸犯2 罪名，為想像競合犯，請依刑法第55條規
    定從一重之幫助詐欺取財罪處斷。被告自詐騙集團獲取1000
    元之對價為犯罪所得，請依法宣告沒收。  
四、依刑事訴訟法第251條第1項提起公訴。
    此  致
臺灣澎湖地方法院
中    華    民    國   109    年    10     月    29   日
                              檢 察 官   陳  建  佑
上述正本證明與原本無異
中    華    民    國   109    年    11    月    6     日
                              書 記 官   楊  智  童
附錄法條
刑法第30條
幫助他人實行犯罪行為者，為幫助犯。雖他人不知幫助之情者，
亦同。
幫助犯之處罰，得按正犯之刑減輕之。
刑法第339條
意圖為自己或第三人不法之所有，以詐術使人將本人或第三人之
物交付者，處 5 年以下有期徒刑、拘役或科或併科 50 萬元以
下罰金。
以前項方法得財產上不法之利益或使第三人得之者，亦同。
前二項之未遂犯罰之。